臺灣桃園地方法院民事判決
110年度重訴字第236號
原      告  蔡定献  
訴訟代理人  陳孟彥律師
被      告  王桂香（即王邱瓊月之繼承人）

訴訟代理人  陳俊霖  
被      告  王碧森（即王邱瓊月之繼承人）

            王棋正（即王邱瓊月之繼承人）

上二人共同
訴訟代理人  許啟龍律師
            張雅蘋律師
上列當事人間請求履行契約事件，於民國111年3月28日辯論終結
，本院判決如下：
    主      文
原告之訴及假執行之聲請均駁回。
訴訟費用由原告負擔。
    事實及理由
一、原告主張：
　㈠如附表所示之土地（下稱系爭土地）原係訴外人王邱月瓊所
    有，其於民國108年12月13日委託訴外人萬豐不動產仲介股
    份有限公司（下稱萬豐公司）銷售，並簽立專任委託銷售契
    約書，其後又於108年12月17日簽立委託銷售契約內容變更
    同意書。而原告於108年12月23日與萬豐公司接洽系爭土地
    之買賣事宜，同時簽立買賣議價委託書，並交付面額新臺幣
    （下同）1,000萬元之商業本票（下稱系爭本票）作為議價
    保證金，嗣雙方達成由原告以每坪6萬4,000元購買系爭土地
    之合意。
　㈡惟王邱月瓊事後卻反悔不願出售系爭土地，原告遂於108年12
    月31日向王邱月瓊寄發存證信函通知履行契約，卻遭置之不
    理，原告遂依專任委託銷售契約書第8條第2項、第4項、民
    法第249條第3款、買賣議價委託書第4條第4項之規定提起損
    害賠償訴訟（下稱系爭前案訴訟），並經本院以109年度重
    訴字第89號民事判決認定原告與王邱月瓊間就系爭土地之買
    賣契約已屬有效成立，惟王邱月瓊於簽約後因意識不清而無
    法申辦印鑑證明，屬非通常事變或不可抗力責任，致原告無
    法依民法第249條第3款規定請求加倍返還定金，又系爭前案
    訴訟之另一被告王棋正已以自己之名義提起上訴，王邱月瓊
    部分則業已確定，顯見本件買賣契約仍有效存在。
　㈢王邱月瓊於110年2月18日死亡，則本件買賣契約之權利義務
    關係應由王邱月瓊之繼承人即被告王棋正、王桂香、王碧森
    所繼承，亦應由被告等人履行。為此，爰依買賣議價委託書
    及繼承之法律關係，提起本件訴訟等語。並聲明：1.被告應
    於原告給付6,481萬3,795元之同時，將系爭土地所有權移轉
    登記予原告。2.願供擔保，請准宣告假執行。
二、被告答辯：
　㈠被告王桂香略以：就本件事實及經過均不甚了解，僅知悉系
    爭土地因區段徵收，現已登記為桃園市所有，而非王邱月瓊
    名下等語資為抗辯。並聲明：原告之訴駁回。
　㈡被告王碧森、王棋正略以：
　1.系爭前案訴訟有關買賣契約是否成立之爭點，現仍繫屬於臺
    灣高等法院以110年度上易字第508號案件審理中，尚未確定
    。而本件買賣並未進入議約階段，價金期款比例、付款方式
    、是否貸款、何時辦理鑑界、點交、稅賦及代書費用負擔等
    重要買賣事項之討論均未開啟，賣方連買賣契約書草稿都未
    見過，亦無修改討論之來回議約過程，甚至買賣雙方都沒有
    見過面實際磋商買賣條件，連議約時間、簽訂買賣契約時間
    都無約定明確之時點，且原告作為定金之系爭本票之到期日
    係109年1月15日，於委託銷售期間（即108年12月13日至31
    日）顯無法兌現，難認符合成立買賣契約交付定金之要件，
    是王邱月瓊與原告間就系爭土地並未正式成立買賣契約，被
    告自無移轉登記系爭土地予原告之義務。
　2.又縱認王邱月瓊與原告就系爭土地有成立買賣契約，惟原告
    於系爭前案訴訟中已主張依民法第249條第3款、買賣議價委
    託書第4條第4項、專任委託銷售契約書第8條第4項請求王邱
    月瓊加倍返還定金，而上開規定或約定均是以「不能履行」
    、「買賣契約解除」、「無法完成買賣」為要件，可見原告
    於系爭前案訴訟已主張買賣契約給付不能、解除買賣契約，
    惟其卻又於本件訴訟請求被告履行契約，顯屬矛盾而無理由
    。
　3.況系爭土地業因區段徵收而移轉登記予桃園市，被告並非系
    爭土地之所有權人，無從移轉登記系爭土地予原告，是原告
    請求被告進行移轉登記，實無理由等語資為抗辯。並聲明：
    ⑴原告之訴及假執行之聲請均駁回。⑵如受不利判決，願供擔
    保，請准宣告免為假執行。
三、本院得心證之理由：
　㈠經查，系爭土地原係王邱月瓊所有，而王邱月瓊曾授權王碧
    森為其代理人，於108年12月13日委託萬豐公司銷售系爭土
    地，並簽立專任委託銷售契約書，嗣於108年12月17日訂立
    委託銷售契約內容變更同意書；而原告乃於108年12月23日
    與萬豐公司接洽系爭土地之買賣事宜，並簽立買賣議價委託
    書，委託萬豐公司以每坪6萬4,000元之金額進行議價，並交
    付系爭本票作為議價保證金，王邱月瓊之代理人王碧森則於
    該買賣價委託書上勾選同意並簽名；嗣王邱月瓊於110年2月
    18日死亡，由被告王棋正、王桂香、王碧森為其繼承人等情
    ，業據原告提出專任委託銷售契約書、委託銷售契約內容變
    更同意書、買賣議價委託書、商業本票、王邱月瓊之除戶戶
    籍謄本、繼承系統表及其繼承人戶籍謄本為憑（見本院卷第
    15至29頁），且為被告所不爭執（見本院卷第148至149頁、
    第207頁），是此部分之事實，堪先認定。
　㈡原告雖主張其與王邱月瓊間就系爭土地已成立買賣契約，故
    請求被告履行該買賣契約，將系爭土地移轉登記予原告。然
    查：
　1.系爭土地屬「桃園航空城附近地區（第一期）特定區區段徵
    收案」計畫徵收之土地，桃園市政府業已於109年11月9日至
    109年12月9日進行區段徵收公告，而陸續於110年8月30日、
    110年10月26日將系爭土地移轉登記至桃園市名下等情，有
    土地登記公務用謄本及桃園市政府111年3月1日府地航字第1
    110050854號函可參（見本院卷第197至205頁、第253至254
    頁）；從上可知，系爭土地已非王邱月瓊或被告名下之土地
    ，被告對系爭土地已無處分權存在，故不論原告與王邱月瓊
    間就系爭土地之買賣契約是否成立，原告請求被告將系爭土
    地移轉登記予其，均屬無據，而應予駁回。
　2.原告雖主張依土地徵收條例第23條第1項之規定，其仍可請
    求就系爭土地為移轉登記云云。然土地徵收條例第23條第1
    項前段乃規定：「被徵收之土地或土地改良物自公告日起，
    除於公告前因繼承、強制執行或法院之判決而取得所有權或
    他項權利，並於公告期間內申請登記者外，不得分割、合併
    、移轉或設定負擔」，可知系爭土地必須符合①「公告前」
    因繼承、強制執行或法院之判決而取得所有權，以及②「於
    公告期間內」申請登記者之要件，始得為所有權之移轉登記
    ；然桃園市政府既已於109年11月9日至109年12月9日完成區
    段徵收之公告，而原告於109年11月9日前尚未因繼承、強制
    執行或法院之判決取得系爭土地之所有權，亦未於上開公告
    期間申請所有權移轉之登記，則原告之情形顯與上開規定之
    要件不符，是認原告此部分之主張，並非可採。
　3.原告雖聲請引用土地徵收條例第23條第1項之除外規定，再
    次函詢桃園市政府「如果有法院判決，可否為移轉登記」，
    然法律之適用本為法院之職權，是應由法院自行認定及判斷
    ，且桃園市政府亦已於函文中引用土地徵收條例第23條第1
    項之規定，表示系爭土地已經無法辦理移轉登記，有桃園市
    政府桃園市政府111年3月1日府地航字第1110050854號函可
    參（見本院卷第253至254頁），是認無再次重複函詢之必要
    。
四、綜上所述，被告已無將系爭土地所有權移轉登記予他人之權
    限，故原告依買賣議價委託書及繼承法律關係，請求被告於
    原告給付6,481萬3,795元之同時，將系爭土地所有權移轉登
    記予原告，為無理由，應予駁回。原告之訴既經駁回，其假
    執行之聲請即失所附麗，應併予駁回。
五、本件事證已臻明確，兩造其餘攻擊防禦方法及所提證據，經
    本院審酌後，認於判決結果均不生影響，爰不一一予以論駁
    贅述。
六、訴訟費用負擔之依據：民事訴訟法第78條。　　
中　　華　　民　　國　　111 　年　　4 　　月　　 8　　日
                  民事第三庭    法　官　許容慈
正本係照原本作成。
如對本判決上訴，須於判決送達後二十日內向本院提出上訴狀。
如委任律師提起上訴者，應一併繳納上訴審裁判費。
中　　華　　民　　國　　111 　年　　4 　　月　　11　　日
                                書記官  邱佑儒
　　　　　　　　　
附表：
編號 土地坐落      應有部分  市 區 段 小段 號 面積  1 桃園市 大園區 五塊厝 下埔 353-1 24㎡ 20分之3 2 桃園市 大園區 五塊厝 下埔 540-4 10㎡ 6分之1 3 桃園市 大園區 五塊厝 下埔 564-1 16㎡ 20分之3 4 桃園市 大園區 五塊厝 下埔 598-1 61㎡ 20分之3 5 桃園市 大園區 五塊厝 下埔 598-2 1,331㎡ 全部 6 桃園市 大園區 五塊厝 下埔 599 2,000㎡ 全部